【裁判字號】    98,交聲,2482
【裁判日期】    990104
【裁判案由】    違反道路交通管理處罰條例聲明異議
【裁判全文】
臺灣桃園地方法院刑事裁定        98年度交聲字第2482號
原處分機關  交通部公路總局新竹區監理所中壢監理站
異  議  人
即受處分人  甲○○
上列受處分人因違反道路交通管理處罰條例事件，不服原處分機
關交通部公路總局新竹區監理所中壢監理站於中華民國98年9 月
2 日所為之處分壢監裁字第裁53-DB0000000號違反道路交通管理
事件裁決書不服，聲明異議，本院裁定如下：
    主  文
原處分撤銷。
甲○○不罰。
    理  由
一、原處分意旨略以：異議人即受處分人（下稱異議人）甲○○
    於98年7月16日中午11時28分許駕駛車牌號碼676-CPN號普通
    重型機車，在行經桃園縣中壢市○○路與中福路200 巷口時
    ，因「機器腳踏車駕駛人未依規定戴安全帽」及「違反處罰
    條例之行為，拒絕停車接受稽查而逃逸」，經桃園縣政府警
    察局中壢分局中福派出所警員，依違反道路交通管理處罰條
    例第31條第6 項、第60條第1 項逕行製單舉發（舉發通知單
    號：桃警局交字第DB0000000 號）。經原處分機關於98年9
    月2 日以壢監裁字第裁53-DB0000000號裁決書，依道路交通
    管理處罰條例第31條第6 項、第60條第1 項及同條例第63條
    ，裁處異議人罰鍰新臺幣（下同）3,500 元並記違規點數1
    點。
二、聲明異議意旨略以：伊當時在統一超商股份有限公司政群門
    市上班並未外出，且此罰單並未附照片及相關證據，並提出
    98年7 月16日門市部職員輪班表1 紙為證，並聲明異議，請
    求撤銷原處分等語。
三、按犯罪事實應依證據認定之，無證據不得認定犯罪事實，刑
    事訴訟法第154 條第2 項定有明文。又認定不利於被告之事
    實，須依積極證據，苟積極證據不足為不利於被告事實之認
    定時，即應為有利於被告之認定，更不必有何有利之證據；
    且刑事訴訟法上所謂認定犯罪事實之積極證據，係指適合於
    被告犯罪事實之認定之積極證據而言，雖不以直接證據為限
    ，間接證據亦包括在內，然而無論直接或間接證據，其為訴
    訟上之證明，須於通常一般之人均不致有所懷疑，而得確信
    其為真實之程度者，始得據為有罪之認定，倘其證明尚未達
    到此一程度，而有合理之懷疑存在時，自不能以推測或擬制
    之方法，以為有罪裁判之基礎（最高法院30年度上字第816
    號、29年度上字第3105號、40年度臺上字第86號、76年度臺
    上字第4986號判例意旨參照）。而法院受理交通事件，依道
    路交通管理處罰條例第89條前段規定，準用刑事訴訟法之規
    定，亦即法院於受理交通聲明異議事件時，如經證據調查之
    程序，就原處分機關認定行為人違反道路交通管理處罰條例
    之事實仍存有合理之懷疑而無法達到確信為真實之程度，本
    院即應基於罪疑唯輕之原則為有利於行為人之解釋，而對行
    為人為有利之認定。
四、按機器腳踏車駕駛人或附載座人未依規定戴安全帽者，處駕
    駛人新臺幣500 元罰鍰；又汽車駕駛人，駕駛汽車有違反本
    條例之行為，經交通勤務警察或依法令執行交通稽查任務人
    員制止時，不聽制止或拒絕停車接受稽查而逃逸者，除按各
    該條規定處罰外，處新臺幣3,000 元以上6,000 元以下罰鍰
    ，道路交通管理處罰條例第31條第6 項、第60條第1 項分別
    定有明文。
五、經查：上開普通重型機車於98年7 月16日行經中福路200 巷
    左轉中福路時，雖有「機器腳踏車駕駛人未依規定戴安全帽
    」及「違反處罰條例之行為，拒絕停車接受稽查而逃逸」之
    違規行為，惟當時騎乘機車者並非在庭之異議人，而係由2
    名男子騎乘上開機車，且係因后座男子未戴安全帽，員警乃
    鳴喇叭，示意停車，然前座男子並未停車而加速逃逸，嗣經
    員警並記下車牌號碼、機車顏色及該2 名男子之穿著等情，
    業據執行勤務之員警鄭有志於本院調查時結證明確（參見本
    院卷第17頁反面），參以本件桃園縣政府警察局桃警局交字
    第DB0000000 號舉發違反道路交通管理事件通知單之違規事
    實註明「2 名男性年約20 歲 左右，騎乘該部機車，后座乘
    客未戴安全帽，而鳴喇叭示意對方停車，該車未停並加速逃
    逸」等情（參見本院卷第20頁），且依卷附之異議人所提出
    違規當日（98年7 月16日）門市部職員輪班表1 紙（參見本
    院卷第25頁），亦足資證明異議人於上揭時地確未騎乘前開
    普通重型機車，益見該違規者並非異議人，又道路交管理處
    罰條例第31條第6 項及同條例第60條第1 項所處罰者均為駕
    駛人，本件異議人既非違規當時之駕駛人，是難認異議人有
    「機器腳踏車駕駛人未依規定戴安全帽」及「違反處罰條例
    之行為，拒絕停車接受稽查而逃逸」之違規行為，故原處分
    機關未予詳查而逕予裁罰，尚有未洽，本件異議為有理由，
    應由本院將原處分撤銷，並由本院自為異議人不罰之諭知。
    末查，舉發當日之實際駕駛人究為何人，自應另由原處分機
    關重新調查事實另為適法處理，附此敘明。
六、據上論斷，應依道路交通案件處理辦法第20條前段，裁定如
    主文。
中    華    民    國    99    年    1     月      4   日
                  刑事第二庭    法  官  石蕙慈
以上正本證明與原本無異。
如不服本裁定，應於裁定送達後5 日內向本院提出抗告狀。
                                書記官  李佳穎
中    華    民    國    99    年    1     月      7   日

司法院資訊處製作；財團法人民間司法改革基金會備份。
